【裁判字號】    97,交聲,61
【裁判日期】    970630
【裁判案由】    違反道路交通管理處罰條例聲明異議
【裁判全文】
臺灣雲林地方法院交通事件裁定          97年度交聲字第61號
移送機關    交通部公路總局嘉義區監理所雲林監理站
異  議  人
即受處分人  丙○○
上列受處分人因違反道路交通管理處罰條例案件，對於交通部公
路總局嘉義區監理所雲林監理站97年3 月19日所為之處分（原處
分案號：雲監裁字第裁72-P00000000號），聲明異議，本院裁定
如下：
    主  文
異議駁回。
    理  由
一、按「汽車駕駛人，行經有燈光號誌管制之交岔路口闖紅燈者
    ，處新臺幣一千八百元以上五千四百元以下罰鍰」、「汽車
    駕駛人有下列各款所列條款之一者，除依原條款處罰鍰外，
    並予記點：一、有第三十三條第一項、第二項、第三十八條
    第一項、第四十條、第四十五條、第四十七條第一款至第三
    款、第四十八條、第四十九條或第六十條第一項、第二項第
    一款、第二款情形之一者，各記違規點數一點。二、有第二
    十九條第一項第一款至第四款、第二十九條之二第一項、第
    二項、第三十條第一項第一款、第二款情形之一者，各記違
    規點數二點。三、有第四十三條、第五十三條或第五十四條
    情形之一者，各記違規點數三點」道路交通管理處罰條例第
    53條第1 項、第63條第1 項分別定有明文。次按，交通警員
    對其親睹之違規事實掣單舉發，就其事實之證明亦屬證人，
    如無具體事證足證其有偏頗或失實之虞，已難恣意否定其指
    證即舉發之真正，其舉發行為本質上為行政處分，行政處分
    一旦有效成立，有以公定力規定法律秩序之效力，該行政處
    分當可被推定為真正，其據以依法處分之事實亦為正確無誤
    ；又交通警員掣單舉發違反道路交通管理處罰條例所列之違
    規事實，本質上為行政處分，且係公務員基於職務上之權力
    ，依法就特定之具體事件所為具有公法上效果之單方行政行
    為，基於公務員所為公法上行為具有公信力之原則，該行政
    處分當可被推定為真正，受處分人既未就執勤員警之舉發違
    誤提出相關證據以供調查，且依卷存證據資料亦無其他積極
    證據足資證明其有捏造事實違法取締之情事，則執勤員警本
    其維護交通秩序及安全之職責所為之上開舉發行為，自應受
    到合法及正確之推定，臺灣高等法院95年度交抗字第87號、
    94年度交抗字第204 號著有判決可資參照。
二、本件異議意旨略以：異議人丙○○於民國97年2 月3 日下午
    4 時30分許，駕駛車號6017-JK 號自用小客車，沿花蓮縣花
    蓮市○○路由北往南方向行駛，行經該路與華興街之交岔路
    口時，遭警以「駕駛行經有燈光號誌管制之交岔路口闖紅燈
    」為由，而掣單舉發，並由原處分機關裁處罰鍰新臺幣（下
    同）2,700 元，並計違規點數3 點。惟異議人當時確實為黃
    燈通過，並無闖紅燈之事實，遭警攔下後，即據理力爭，因
    該員警認定異議人闖紅燈並非事實，故異議人堅拒簽名，且
    要求應提出異議人違規之照片或攝影等證據，然該警員僅回
    應「我就是證人」、「不要妨礙我執勤」等充滿權力傲慢之
    字眼，異議人實難干服，而異議人當時並未坦承闖紅燈，方
    未於罰單上簽名，員警竟函復稱異議人有坦承闖紅燈之情，
    顯與事實不符，爰依法聲明異議並請求撤銷原處分等語。
三、經查：
  (一)本件舉發之事實經過，業經證人亦即執勤員警甲○○結證稱
    ：當時我跟另一位同事在路口守望，因為異議人闖紅燈，我
    們就將他攔停，光復路是屬於臺九線，是雙車道，內車道跟
    外車道，外車道那邊有車子停下來，異議人是從內車道闖紅
    燈進來，我們的位置可以清楚看見號誌，就是因為異議人闖
    紅燈，我們才將他攔下來，我們將他攔下來之後，他是說他
    沒有注意到，希望我們可以開比較輕微的罰單，異議人不可
    能是搶黃燈，我們看到的時候是紅燈，我們有2 個人執勤等
    語（詳見本院卷第30頁反面、第31頁正面），及證人乙○○
    經本院隔離訊問時亦結證稱：97年2 月3 日在光復路上有件
    闖紅燈，當時我們那時候是騎摩托車機動巡邏，剛好巡邏到
    那個路口，距離該路口約3 、4 公尺（後更正為3 、40公尺
    ，見本院卷第32頁）左右，那時候號誌在變化，車子是我攔
    的，那時候號誌正好是綠燈轉黃燈再轉紅燈時，黃變紅的時
    候沒有任何車，但是紅燈的時候，旁邊的車子都已經停下來
    了，異議人走內線車道，異議人沒有減速就通過了，我們就
    當場攔停，所以才無法照相，異議人不可能在黃燈轉紅燈的
    時候通過該路口，我看到異議人的車子在黃燈的時候還沒有
    到達該路口，是已經跳紅燈的時候他才通過的，黃燈的那5
    秒鐘是給用路人加速通過該路口用的，通常闖黃燈是車子已
    經進入路口了，讓車子可以加速通過該路口才可以闖黃燈，
    因為駕駛人在未進入路口的時候看到黃燈，就要減速準備停
    下，如果這時候加速通過會來不及，本件異議人是黃燈時還
    沒有進入路口的情形，已經跳紅燈的時候才通過，如果是在
    遠處看到黃燈，加速要通過，在路口的時候根本沒有辦法看
    到上面的號誌已經跳紅燈，執勤的位置大約3 、40公尺左右
    ，有明確看到異議人是紅燈時通過該路口，當時已經是紅燈
    了，旁邊的車子都已經停下了等語（詳見本院卷第31頁反面
    、第31頁正面），暨該2 位證人均補充證述：2 人均有看到
    異議人闖紅燈等語（見本院卷第32頁），互核其證述情節大
    致相符，且有證人甲○○當庭繪製之現場草圖可佐，足認異
    議人確係在該交岔口之號誌已轉換為紅燈時始通過，亦即有
    駕車行經燈光號誌管制之交岔路口闖紅燈之違規行為，洵屬
    明確。
  (二)至於異議人一直確信其未闖紅燈之原因，或其所言為虛妄，
    或為其本於確信所言，然依上揭執勤員警所證述之情景，異
    議人或係看見黃燈時欲加速通過，而當時尚未進入該交岔路
    口，在加速同時進入交岔路口之當下，該交岔路口已轉換為
    紅燈，異議人或許確實未看見黃燈轉換為紅燈之場景，然不
    影響異議人確有闖紅燈之違規事實，應堪認定。
  (三)再者，違規事實稍縱即逝，本件執勤員警有無採證照片，並
    非唯一舉發要件，僅係在時間、空間、地點（設固定照相機
    具）等要件均符合之情形下得以違規照片佐為證據之一，而
    執勤員警之親自見聞，為目擊證人，其陳述違規駕駛者之違
    規過程，如無具體事證足證其有偏頗或失實之虞，顯難恣意
    否定其指證即舉發之真正，該交通管理處罰條例所列之違規
    事實，本質上為行政處分，且係公務員基於職務上之權力，
    依法就特定之具體事件所為具有公法上效果之單方行政行為
    ，基於公務員所為公法上行為具有公信力之原則，該行政處
    分當可被推定為真正，異議人既未就執勤員警之舉發違誤提
    出相關證據以供本院調查，且依卷存證據資料亦無其他積極
    證據足資證明員警有捏造事實違法取締之情事，則執勤員警
    本其維護交通秩序及安全之職責所為之上開舉發行為，自應
    受到合法及正確之推定，揆諸前開說明，至為當然。本件異
    議人確實係駕車行經有燈光號誌管制之交岔路闖紅燈而遭警
    開單取締，異議人空言其係闖黃燈而無違規情事，顯屬無據
    。
四、綜上所述，本件異議人既有上述駕車行經有燈光號誌管制之
    交岔路闖紅燈之違規行為，原處分機關以異議人「駕車行經
    有燈光號誌管制之交岔路闖紅燈」為由，援引道路交通管理
    處罰條例第53條第1 項、第63條第1 項第3 款之規定，裁處
    罰鍰新臺幣2,700 元，並記違規點數3 點，並無不當。本件
    異議為無理由，應予駁回。
五、據上論斷，應依道路交通管理處罰條例第87條第2 項、道路
    交通案件處理辦法第19條，裁定如主文。
中    華    民    國    97    年    6     月    30    日
                    交通法庭    法  官  李淑惠
以上正本證明與原本無異。
如不服本裁定，應於裁定送達後5 日內向本院提出抗告狀（須附
繕本）。
                                書記官  林佳慧
中    華    民    國    97    年    6     月    30    日


司法院資訊處製作；財團法人民間司法改革基金會備份。
